臺灣高等法院刑事判決
110年度上訴字第2351號
上  訴  人  
即  被  告  吳燦鴻




選任辯護人  謝崇浯律師(法扶律師)
上列上訴人因違反毒品危害防制條例案件，不服臺灣宜蘭地方法
院110年度訴緝字第9號，中華民國110年4月22日第一審判決（起
訴案號：臺灣宜蘭地方檢察署108年度偵字第5945號、109年度偵
字第651號、第781號），提起上訴，本院判決如下：
    主  文
原判決關於宣告扣案之第一級毒品海洛因貳拾柒包及其外包裝（
總毛重拾壹點壹伍公克）、第二級毒品甲基安非他命肆包及其外
包裝（總毛重參點貳肆公克）均沒收銷燬部分撤銷。
其他上訴駁回。
    事  實
一、吳燦鴻明知海洛因係毒品危害防制條例第2 條第2 項第1  
    款所規定之第一級毒品，不得非法販賣、轉讓及持有，竟分
    別為以下犯行：
（一）各基於轉讓第一級毒品之犯意，均使用其所有門號000000
      0000號行動電話，分別與林祖平、邱創聖聯繫相約見面後
      ，即在附表編號一、二所示之時間、地點，各將少量之第
      一級毒品海洛因（無證據證明已達淨重5 公克以上），分
      別無償轉讓予林祖平、邱創聖各1 次（轉讓之時間、地點
      、數量及方式，均詳如附表編號一、二所載）。
（二）意圖營利，基於販賣第一級毒品之犯意，使用其所有門號
　　&ZZZZ; 0000000000號行動電話，與張英達聯繫毒品交易事
    宜，而
　　  在附表編號三所示之時間、地點，以附表編號三所示之交
      易方式、金額，販賣如附表編號三所示之第一級毒品海洛
      因予張英達（販賣之時間、地點、數量、金額及交易方式
      ，均詳如附表編號三所載）。
二、嗣經警於民國108 年10月21日7 時50分許，持原審法院所核
    發之搜索票，前往吳燦鴻位於宜蘭縣○○鄉○○路0 段000 號之
    住處執行搜索，並當場扣得其所有之ASUS牌行動電話1 支（
    含門號0000000000號SIM 卡1 張）、IPHONE行動電話1 支（
    含SIM卡1 張）、海洛因27包、甲基安非他命4 包、吸食器1
     組等物，而循線查悉上情。
三、案經宜蘭縣政府警察局三星分局報告臺灣宜蘭地方檢察署檢
    察官偵查起訴。 
    理  由
壹、證據能力之認定部分：
　　按刑事訴訟法第159 條之5 立法意旨，在於確認當事人對於
    傳聞證據有處分權，得放棄反對詰問權，同意或擬制同意傳
    聞證據可作為證據，屬於證據傳聞性之解除行為，如法院認
    為適當，不論該傳聞證據是否具備刑事訴訟法第159 條之1
    至第159 條之4 所定情形，均容許作為證據，不以未具備刑
    事訴訟法第159 條之1 至第159 條之4 所定情形為前提。此
    揆諸「若當事人於審判程序表明同意該等傳聞證據可作為證
    據，基於證據資料愈豐富，愈有助於真實發見之理念，此時
    ，法院自可承認該傳聞證據之證據能力」立法意旨，係採擴
    大適用之立場。蓋不論是否第159 條之1 至第159 條之4 所
    定情形，抑當事人之同意，均係傳聞之例外，俱得為證據，
    僅因我國尚非採澈底之當事人進行主義，故而附加「適當性
    」之限制而已，可知其適用並不以「不符前四條之規定」為
    要件（最高法院104 年度第3 次刑事庭會議決議參照）。經
    查，本件以下所引用之供述或非供述證據，因檢察官、被告
    吳燦鴻及被告之選任辯護人已於本院準備程序就證據能力均
    表示沒意見（見本院卷第110至112 頁），且迄至言詞辯論
    終結前均未聲明異議（見本院卷第251至264 頁），而本院
    審酌上開供述或非供述等證據資料製作時之情況，無不當取
    供及證明力明顯過低之瑕疵，認以之作為證據應屬適當，揆
    諸前開規定，本院認前揭證據資料有證據能力，合先敘明。
貳、認定被告犯罪事實所憑之證據及理由：
一、上揭事實（即附表編號一至三所示事實)，業據被告於偵查
    及原審、本院審理時均坦白承認（卷證所在頁數，詳如附表
    編號一至三證據方法欄所載），並核與證人林祖平、邱創聖
    、張英達於警詢、偵查中所證述之情節一致（卷證所在頁數
    ，詳如附表編號一至三證據方法欄所載），此外，復有如附
    表編號一至三證據方法欄所示之各項證據，及原審法院以11
    0年10月28日宜院春刑忠109監通13字第017332號函送之通訊
    監察期中報告書（見本院卷第217至241頁）在卷可稽，暨上
    開被告所有，供其犯本件之罪所用之ASUS牌行動電話1支（
    含門號0000000000號SIM卡1張）扣案為證，是認被告上開任
    意性自白核與事實相符，可以採取。
二、按販賣毒品之行為，本無一定之公定價格，是其各次買賣之
    價格，當亦各有差異，而或隨供需雙方之資力、關係之深淺
    、需求之數量、貨源之充裕與否、販賣者對於資金之需求如
    何即殷切與否，以及政府查緝之態度，進而為各種不同之風
    險評估，而為機動性之調整，是其價格標準，自非一成不變
    ，且販賣者從各種「價差」或「量差」或係「純度（如摻入
    葡萄糖等物）」謀取利潤方式，或有差異，然其所圖利益之
    非法販賣行為目的，則屬相同，並無二致。因之，販賣利得
    ，除經行為人（被告）坦承，或帳冊價量至臻明確，確實難
    以究其原委（最高法院87年台上字第3164號判決意旨參照）
    。然按政府為杜絕毒品之氾濫，對於查緝施用及販賣毒品之
    工作，無不嚴加執行，販賣毒品罪又係重罪，設若無利可圖
    ，衡情一般持有毒品之人當無輕易將所持有之毒品轉讓他人
    而甘冒於再次向他人購買時，而有被查獲移送法辦之危險之
    理，職是之故，縱未確切查得販賣賺取之實際差價，但除別
    有事證，足認係按同一價格轉讓，確未牟利外，尚難執此即
    認非法販賣之事證有所不足，致知過坦承者難辭重典，飾詞
    否認者反得逞僥倖，而失情理之平。以本案而論，被告
　　與交易對象張英達，並非至親，彼此間亦無特殊情誼，茍無
    利得，絕無甘冒重典，以原價買賣第一級毒品或無償調借之
    理，且被告曾有毒品之前科紀錄，有本院被告前案紀錄表在
    卷可佐，對於毒品價格昂貴，取得不易，毒品交易為政府檢
    警機關嚴予取締之犯罪，法律並就此懸有重典處罰等情，當
    知之甚稔，倘無從中賺取差價或投機貪圖小利，豈有甘冒重
    典依購入價格轉售或代購之理，是以被告就附表編號三販賣
    毒品有營利之意圖，應可認定。
三、辯護意旨固辯稱：證人張英達已是施用第一級毒品海洛因等
    級之施用者，其於警詢證述有將近兩個月沒有施用毒品，與
    常情不符，若證人張英達係於108年8月20日，向被告購買少
    量毒品，事隔8天後才施打，與其他案件瞭解之行為模式不
    同，且其於108年8月28日採尿之驗尿報告，顯示其有施用安
    非他命反應，但無驗尿報告可以證明證人張英達有施用第一
    級毒品之反應，是否有施用過第一級毒品海洛因尚有懷疑。
    況證人張英達於警詢及偵查中就譯文中「一個朋友」意思等
    節之證述均不一，而由證人張英達證述之瑕疵、證人張英達
    驗尿報告與其所稱最後一次施用第一級毒品為108年8月28日
    與科學驗證不符，及通訊監察譯文無明確說要買賣毒品、通
    訊監察期中報告表示監察期間並未發現有涉嫌違法事證，且
    被告提供海洛因予證人張英達究竟是幫助其止痛或意圖營利
    而販賣，亦非無疑，應依罪疑惟輕原則，認定被告關於證人
    張英達部分僅構成轉讓第一級毒品罪等節。惟以：
（一）證人張英達於警詢、偵查中就其於108 年8 月20日20時20
　　　分許，以門號0000000000號行動電話，與被告所持用之門
      號0000000000號行動電話聯繫，並為附表編號三譯文欄所
      示之對話後，即於附表編號三所示時、地，以新臺幣（下
      同）2,500元，向被告購得第一級毒品海洛因1包等情，均
      證述甚詳，互核尚無未合，復有上開通訊監察譯文在卷可
      考，且被告亦就前揭各情自白在卷，堪認證人張英達上開
      證述情節符實可採。而按告訴人、證人之陳述有部分前後
      不符，或相互間有所歧異時，究竟何者為可採，法院仍得
      本其自由心證予以斟酌，非謂一有不符或矛盾，即應認其
      全部均為不可採信；尤其關於行為動機、手段及結果等之
      細節方面，告訴人之指陳，難免故予誇大，證人之證言，
      有時亦有予渲染之可能；然其基本事實之陳述，若果與真
      實性無礙時，則仍非不得予以採信（最高法院74年台上字
      第1599號判例意旨參照）。證人張英達固於警詢及偵查中
      就譯文中「一個朋友」，是否屬購毒代號一節，前後所為
      之證述有間，惟此並不影響證人張英達確有向被告購買海
      洛因一事，而此部分之出入，亦不足以彈劾證人張英達證
      述之憑信性，尚難以僅謂一有不符，即逕認證人張英達之
      證詞具有重大瑕疵，而全部屬虛偽陳述，無足採為認定被
      告有本件犯行之證據。
（二）又被告就附表編號三所為，主觀上具有營利之意圖一情，
      業經本院依據卷內相關事證認定詳如前述，而上開通訊監
      察期中報告雖記載「監察期間尚無發現渠等討論有關涉及
      本案之相關犯罪事證」等語（見本院卷第238頁），然此
      部分係通訊監察執行機關就監察通訊進行情形所表示之意
      見，並無礙本院上開所為之認定，自不得據此即為被告有
      利之認定。
（三）至證人張英達於本案是否有驗尿報告，可佐證證人張英達
      有施用第一級毒品，此涉及證人張英達向被告購得海洛因
      後之實際施用情形，核與證人張英達己身是否涉及施用毒
      品罪嫌，具有相當利害關係，衡情自難期證人張英達就此
      節為詳實陳述，亦難得以及時採取證人張英達施用購自被
      告處之海洛因後之尿液送請檢驗，是尚無法僅因未有證人
      張英達施用第一級毒品之驗尿報告，即論斷證人張英達之
      證詞為虛偽，且無從徒以上開辯護意旨所述關於證人張英
      達施用毒品情形之推測之詞及個人意見，遽認證人張英達
      之證述存有瑕疵而不得採信。
（四）稽此，辯護意旨前揭所辯各節，核與上開各項事證有間，
　　　難認有據可取，亦無足逕執為有利被告認定之憑佐。
四、綜上所述，本件事證明確，被告上揭轉讓、販賣第一級毒品
　　等犯行，堪以認定，均應依法論科。 
參、新舊法之比較與適用：
　　按行為後法律有變更者，適用行為時之法律，但行為後之法
    律有利於行為人者，適用最有利之法律，刑法第2 條第1 項
    定有明文。本件被告行為後，毒品危害防制條例第4條第1項
    及同條例第17條第2項業於109年1月15日修正公布，並於同
    年7月15日施行，經查：
一、修正前毒品危害防制條例第4條第1項規定：「製造、運輸、
    販賣第一級毒品者，處死刑或無期徒刑；處無期徒刑者，得
    併科新臺幣2千萬元以下罰金。」修正後毒品危害防制條例
    第4條第1項則規定：「製造、運輸、販賣第一級毒品者，處
    死刑或無期徒刑；處無期徒刑者，得併科新臺幣3千萬元以
    下罰金。」，修正後毒品危害防制條例第4條第1項將法定刑
    自「死刑或無期徒刑；處無期徒刑者，得併科新臺幣2千萬
    元以下罰金」，提高為「死刑或無期徒刑；處無期徒刑者，
    得併科新臺幣3千萬元以下罰金」，經比較新、舊法律，修
    正後毒品危害防制條例第4條第1項並無較有利於被告之情形
    。　　
二、修正前毒品危害防制條例第17條第2 項原規定：「犯第四條
    至第八條之罪於偵查及審判中均自白者，減輕其刑。」修正
    後毒品危害防制條例第17條第2項則規定：「犯第四條至第
    八條之罪於偵查及歷次審判中均自白者，減輕其刑。」，而
    本件被告迭於偵查及原審、本院審理時，就如附表編號一至
    三所示之轉讓第一級毒品犯行、販賣第一級毒品犯行，均自
    白不諱，即不論適用修正前、後毒品危害防制條例第17條第
    2 項之規定，均符合該減刑要件，新舊法處罰之輕重相同，
    對被告而言即無有利或不利之情形。
三、稽此，就本件論罪科刑有關之事項，經綜合法律修正前後之
    整體比較，揆諸刑法第2 條第1 項之「從舊從輕」原則，適
    用修正前之刑罰法律，對被告較為有利，自應就被告上開所
    為整體適用被告行為時即修正前毒品危害防制條例之相關規
    定。
肆、論罪部分：
一、按海洛因屬毒品危害防制條例第2 條第2項第1 款列管之第
    一級毒品，不得非法販賣、轉讓及持有。
二、核被告就附表編號一至二所為，均係犯毒品危害防制條例第
    8 條第1 項之轉讓第一級毒品罪（2 罪）；就附表編號三所
    為，則係犯修正前毒品危害防制條例第4 條第1 項之販賣第
    一級毒品罪。
三、被告轉讓、販賣前持有第一級毒品海洛因之低度行為，均分
    別應為轉讓、販賣之高度行為所吸收，不另論罪。
四、被告所犯上開2 次轉讓第一級毒品罪、1次販賣第一級毒品
    罪，犯意各別、行為互殊，應予分論併罰。
五、被告前因施用毒品案件，經原審法院以105 年度訴字第257 
    號判決判處有期徒刑9 月確定，復因施用毒品案件，經原審
    法院以106 年度訴字第110 號判決判處有期徒刑9 月確定，
　　又因贓物案件，經原審法院以105 年度簡字第911 號判決判
    處有期徒刑3月確定，嗣上開各案件，經原審法院以106 年
    度聲字第587 號裁定定應執行有期徒刑1 年7 月確定，而於
　　107年8月9日因縮短刑期假釋出監，迄至108年5月12日縮刑
    期滿假釋未經撤銷視為執行完畢等情，有本院被告前案紀錄
    表在卷可考，其於前案有期徒刑執行完畢後，5 年以內故意
    再犯本件如附表編號一至三所示有期徒刑以上刑之各罪，均
    為累犯，本應依法加重其刑。然參酌司法院釋字第775 號解
    釋之意旨，法院就符合累犯要件之被告，仍應以其是否有其
    特別惡性或對刑罰反應力薄弱等事由，依職權本於合目的性
    之裁量，妥適審酌被告所犯前後數罪間，關於前案之性質（
    故意或過失）、前案徒刑之執行完畢情形（有無入監執行完
    畢、是否易科罰金或易服社會勞動）、再犯之原因、兩罪間
    之差異（是否同一罪質、重罪或輕罪）、主觀犯意所顯現之
    惡性及其反社會性等情，綜合判斷各別被告有無因加重本刑
    致生所受刑罰超過其所應負擔罪責之情形，裁量是否加重最
    低本刑。經查，被告犯前述施用毒品、贓物等罪，固與本案
    被告所犯轉讓、販賣第一級毒品罪均屬故意犯罪，然衡酌被
    告前案所犯各罪之保護法益、罪質類型，與本案未盡相同，
    尚難以被告曾犯贓物等案件之事實，逕自推認被告有犯本案
    轉讓、販賣第一級毒品罪之特別惡性或有何累犯立法意旨之
    刑罰感應力較薄弱，而有加重其最低本刑之必要。揆諸前開
    司法院釋字第775號解釋意旨，裁量均不予加重最低本刑，
    以符罪刑相當原則及比例原則。
六、再按犯第四條至第八條之罪於偵查及審判中均自白者，減輕
    其刑，修正前毒品危害防制條例第17條第2 項定有明文。又
    該減輕其刑規定，係為鼓勵是類犯罪行為人自白、悔過，並
    期訴訟經濟、節約司法資源而設，一般而言，固須於偵查及
    審判中皆行自白，始有適用，缺一不可。但所謂「自白」，
    係指被告（或犯罪嫌疑人）承認自己全部或主要犯罪事實之
    謂。其承認犯罪事實之方式，並不以出於主動為必要，即經
    由偵、審機關之推究訊問而被動承認，亦屬自白（最高法院
    100 年度台上字第5082號判決要旨參照）。而據前所述，被
    告迭於偵查及原審、本院審理時，就如附表編號一至三所示
    之轉讓、販賣第一級毒品犯行，均自白不諱，故就被告所犯
    如附表編號一至三所示之轉讓、販賣第一級毒品犯行，均應
    依修正前毒品危害防制條例第17條第2 項規定，減輕其刑。
七、復按刑法第59條規定犯罪之情狀顯可憫恕者，得酌量減輕其
    刑，其所謂「犯罪之情狀」，與同法第57條規定科刑時應審
    酌之一切情狀，並非有截然不同之領域，於裁判上酌減其刑
    時，應就犯罪一切情狀（包括第57條所列舉之10款事項），
    予以全盤考量，審酌其犯罪有無可憫恕之事由（即判例所稱
    有特殊之原因與環境等等，在客觀上足以引起一般同情，以
    及宣告法定低度刑，是否猶嫌過重），以為判斷。查被告本
    件經查獲販賣第一級毒品海洛因之次數及金額仍屬有限，而
    販賣第一級毒品之法定刑修正前為「處死刑或無期徒刑；處
    無期徒刑者，得併科新臺幣2千萬元以下罰金」，然同為販
    賣第一級毒品之人，其原因動機不一，犯罪情節未必盡同，
    或有大盤毒梟者，亦有中、小盤之分，甚或僅止於吸毒者友
    儕間為求互通有無之有償轉讓者亦有之，其販賣行為所造成
    危害社會之程度自屬有異，法律科處此類犯罪，所設之法定
    最低本刑卻同為「死刑或無期徒刑」，不可謂不重，於此情
    形，倘依其情狀處以有期徒刑，即足以懲儆，並可達防衛社
    會之目的者，自非不可依客觀之犯行與主觀之惡性二者加以
    考量其情狀，是否有可憫恕之處刑，以符合罪刑相當原則，
    據此，審酌本件被告販賣第一級毒品1 次，其金額、數量僅
    各如附表編號三所示，對象為張英達1人，是其販賣次數、
    對象、數量及金額尚非甚鉅，販賣所得獲利不多，與多次、
    大量出售第一級毒品，賺取巨額價差者，尚屬有別，其以情
    節論，惡性容非重大不赦，若就販賣第一級毒品科處最輕本
    刑尚嫌過重，實屬情輕法重而有堪資憫恕之處，爰就被告所
    為如附表編號三所示販賣第一級毒品罪行，按刑法第59條規
    定酌量遞減其刑，各如附表編號三主文欄所示。至被告如附
    表編號一、二所示2次轉讓第一級毒品犯行，其當知毒品對
    社會秩序及國民健康危害至深且鉅，且為法所明禁，竟恣意
    轉讓海洛因予他人，衡諸社會一般人客觀標準，實難認被告
    之犯行客觀上已有引起一般同情之情事，況被告轉讓第一級
    毒品之犯行，業經各依修正前毒品危害防制條例第17條第2
    項規定減輕其刑，因認被告就此部分犯行於依法減刑後，難
    認有何情輕法重，在客觀上足以引起一般同情而可堪憫恕之
    處，自無從再據以刑法第59條之規定，酌減其刑。
伍、撤銷改判部分【即原判決關於宣告扣案之第一級毒品海洛因
    、第二級毒品甲基安非他命沒收銷燬部分】：
一、原審以被告罪證明確，予以論罪科刑，固非無見。惟查：
（一）刑法於104 年12月30日修正公布，並於105 年7 月1 日修
      正時，即將沒收重新定性為「刑罰及保安處分以外之法律
      效果，具有獨立性，而非刑罰（從刑）」（刑法第2 條立
      法說明一、參照），且依修正後刑法第2 條第2 項規定，
      縱於被告行為後，上開刑法關於沒收之相關規定始修正施
      行，亦應逕自適用裁判時法律，而無刑罰所應適用之「從
      舊從輕原則」之適用，益見刑法修正後，沒收業已「去刑
      罰化」而具「獨立性」。又修正後刑法雖明確定義沒收具
      備獨立性，然沒收之發動，仍需以犯罪行為之存在為前提
      ，故於刑之宣告之同時併為沒收之宣告，乃實務上最常見
      之運作模式（修正後刑事訴訟法第309 條第1 款參照），
      但亦得由檢察官另聲請法院為單獨沒收之宣告（修正後刑
      法第40條第3 項、刑事訴訟法第259 條之1 、修正後刑事
      訴訟法第455 條之34至37參照），故在論理上，「沒收」
      本得與「本案部分（即罪刑部分）」截然區分。刑法修正
      後既認沒收不具刑罰性質，而係獨立之法律效果，即無所
      謂「主從刑不可分」原則之適用。又依刑事訴訟法第455
      條之27第1 項「對於本案之判決提起上訴者，其效力及於
      相關之沒收判決；對於沒收之判決提起上訴者，其效力不
      及於本案判決」規定可知，本案判決與沒收判決兩者並非
      截然不可劃分（本院暨所屬法院106 年度法律座談會刑事
      類提案第31號研討意見參照）。查本件被告就其所涉本案
      部分（即罪刑部分）提起上訴，揆諸前揭規定，其上訴效
      力及於相關之沒收判決。從而於本案部分及沒收部分均在
      上訴範圍之情形下，原審判決僅就部分沒收宣告有所違誤
      ，基於沒收之獨立性，本院自得單獨撤銷有違誤之沒收部
      分，合先敘明。
（二）原判決認被告所有並經扣案之海洛因27包（總毛重11.15 
      公克）、甲基安非他命4 小包（總毛重3.24公克），係屬
      本案所查獲之第一、二級毒品，除鑑定用罄而滅失部分外
      ，應依毒品危害防制條例第18條第1項前段規定宣告沒收
      銷燬之，與本院認定不同，詳如後述，尚有未合。
二、被告提起上訴，指摘原審判決不當，固無理由，詳如後述，
    惟原判決關於部分沒收宣告既有上開可議之處，且原審判決
    僅就該部分沒收有所違誤，基於沒收之獨立性，本院自得於
    就罪刑欄所示之刑及沒收部分上訴無理由駁回時，單獨撤銷
    有違誤之沒收部分。
陸、沒收部分：　　
一、扣案之ASUS牌行動電話1支（含門號0000000000號SIM卡1張
    ），均係被告所有，且分別為供被告犯附表編號一至三所示
    之罪所用之物，業據被告於原審審理時供承明確（見原審法
    院110年度訴緝字第9號卷【下稱原審卷】第139頁），復有
    上開通訊監察譯文在卷足佐，均應依毒品危害防制條例第19
    條第1項規定，分別於被告所犯附表編號一至三所示轉讓第
    一級毒品罪、販賣第一級毒品罪項下宣告沒收。
二、如附表編號三所示之被告販賣毒品所得，即2,500元，雖未
    扣案，然如宣告沒收或追徵，亦無過苛調節條款之情形，應
    依刑法第38條之1 第1 項前段、第3 項規定，於被告所犯附
    表編號三所示販賣第一級毒品罪下宣告沒收，於全部或一部
    不能沒收或不宜執行沒收時，追徵其價額。
三、又被告於上開時、地，同時經警查扣之第一級毒品海洛因27
    包（驗後毛重共10.8158公克）、第二級毒品甲基安非他命4
    包（驗後毛重共3.4811公克）等物，係供被告己身施用所用
    ，並非為供本案犯罪所用或犯罪預備之物等情，業經被告於
    警詢時供述明確（見警655號卷第2頁），且本案檢察官亦未
    引用上開扣案之海洛因、甲基安非他命作為本案證據方法（
    見起訴書第2至4頁證據清單及待證事實欄所示），另被告所
    涉於108年10月21日上午10時40分許為警採尿回溯前26小時
    內某時，在宜蘭縣○○鄉○○路0段000號住處，以將海洛因、甲
    基安非他命均置入玻璃球吸食器內燒烤吸食其煙霧之方式，
    同時施用海洛因、甲基安非他命1次，而犯施用第一級毒品
    罪、第二級毒品罪，業經原審法院於109年6月16日，以109
    年度訴字第172號判決判處罪刑，並宣告扣案第一級毒品海
    洛因27包（驗後毛重共10.8158公克）、第二級毒品甲基安
    非他命4包（驗後毛重共3.4811公克）均沒收銷燬，於109年
    7月31日確定，現已執行在案，有本院被告前案紀錄表在卷
    可考，是上開扣案之海洛因、甲基安非他命，爰不於本案宣
    告沒收銷燬。
四、至其餘扣案之IPHONE行動電話1 支（含SIM 卡１張）及吸食
    器1 組等物，均與本案無關，已由被告於警詢、原審審理時
    供明在卷（見警655 號卷第1至5頁；原審卷第139頁），亦
    無證據足認與被告本案轉讓、販賣第一級毒品犯行有何直接
    關聯，爰不予宣告沒收。　　
柒、維持原判決，並駁回上訴部分【即原判決關於附表罪刑欄所
    示罪刑宣告及沒收部分】：
一、原審經詳細調查及審理後，基於以上相同之認定，引用修正
    前毒品危害防制條例第4 條第1 項、第17條第2 項、毒品危
    害防制條例第8 條第1 項、第19條第1 項，刑法第11條、第
    59條、第51條第5 款、第2 條第1 項前段、第38條之1 第1 
    項前段、第3 項等規定為依據，並審酌毒品對社會秩序及國
    民健康危害至深且鉅，嚴重影響社會治安，製造、運輸、販
    賣等行為情節尤重，更應嚴加非難，而被告明知毒品對人體
    健康戕害甚鉅，為牟取利益，無視國家杜絕毒品犯罪之禁令
    ，販賣或轉讓海洛因供他人施用，肇生他人施用毒品之來源
    ，戕害國民身心健康，並有滋生其他犯罪之可能，兼衡被告
    犯後坦承犯行之態度、犯罪動機、目的、手段、所得，被告
    之前從事建築工及務農工作，已婚、需扶養其妻之生活狀況
    ，以及小學畢業之智識程度等一切情狀，分別量處如附表罪
    刑欄所示之刑，並定應執行刑為有期徒刑8年8月。另就附表
    罪刑欄所示沒收部分說明：（一）扣案ASUS牌搭配門號0000
    000000號行動電話1支（含SIM卡1張）為被告所有，且係供
    被告於如附表所示各次轉讓、販賣第一級毒品聯繫使用，業
    經被告於原審審理時供述明確（見原審卷第139頁），復有
    上開各次通訊監察譯文可佐，自應依毒品危害條例第19條第
    1項規定諭知沒收。（二）被告如附表編號三所示販賣海洛
    因所得金額為2,500元，此為被告販賣毒品所得之財物，雖
    未扣案，仍應依刑法第38條之1 第1 項前段、第3 項之規定
    ，於如附表編號三所示販賣第一級毒品之罪刑項下宣告沒收
    ，於全部或一部不能沒收或不宜執行沒收時，追徵其價額。
    經核原審上開認事用法，均無違誤，量刑亦稱允恰。
二、被告上訴意旨固指稱：被告於偵、審中均自白不諱，應依毒
    品危害防制條例第17條第2項之規定從輕量刑。又被告就附
    表編號一、二所示兩次轉讓毒品部分，數量不大，且動機係
    為減輕轉讓對象毒癮痛苦才轉讓毒品，就附表編號三所示之
    販賣第一級毒品海洛因部分，販賣對象僅1人、次數僅1次，
    價金僅為2,500元，與大宗走私或利用幫派組織結構販賣者
    ，並不相同，應依刑法第59條減輕其刑。另被告目前已66歲
    ，健康狀況不好，尚須撫養有心智障礙之配偶，請從輕量刑
    ，並不依累犯規定加重其刑，原判決量刑過重等語。另辯護
    人復執前揭辯護意旨指摘原審判決關於被告犯販賣第一級毒
    品罪部分認定事實、適用法律不當。惟以：
（一）按刑事審判旨在實現刑罰權之分配的正義，故法院對有罪
      被告之科刑，應符合罪刑相當之原則，使輕重得宜，罰當
      其罪，以契合社會之法律感情，此所以刑法第57條明定科
      刑時應審酌一切情狀，尤應注意該條所列10款事項以為科
      刑輕重之標準，俾使法院就個案之量刑，能斟酌至當。至
      於量刑輕重，係屬事實審法院得依職權自由裁量之事項，
      苟其量刑已以行為人之責任為基礎，並斟酌刑法第57條各
      款所列情狀，而未逾越法定刑度或有濫用權限情事，即不
      得任意指為違法（最高法院75年度台上字第7033號判例、
      103年度台上字第36號判決意旨參照）。原審既於判決理
      由欄內詳予說明其量刑基礎，且敘明係審酌前揭各項情狀
      ，而量處原判決主文所示之刑，並定其應執行刑，顯已斟
      酌刑法第57條各款事由，並基於刑罰目的性之考量、刑事
      政策之取向以及行為人刑罰感應力之衡量等因素而為刑之
      量定，且以行為人責任為基礎，未逾越法定刑度，亦無違
      背公平正義之精神，客觀上不生量刑明顯失出失入之裁量
      權濫用情形，核屬法院量刑職權之適法行使，難認有何不
      當而構成應撤銷之事由可言。況原判決已援引刑法第59條
      規定酌減被告犯販賣第一級毒品罪之刑，亦未依刑法第47
      條第1項規定加重其刑（見原判決第5至7頁），且本案被
      告就轉讓第一級毒品罪部分，並無刑法第59條規定之適用
      ，業經本院審認論述如前，原審亦同此認定（見原判決第
      7頁），核無未合。上訴意旨關於量刑之指摘，顯係就原
      審量刑職權之適法行使及已經原審論斷、說明之事項，依
      憑己意，再事爭執，尚無足取。
（二）辯護人固以前揭上訴意旨指摘原審判決關於被告犯販賣第
      一級毒品罪部分認定事實、適用法律不當，惟按證據之取
      捨及證據證明力如何，均屬事實審法院得自由裁量、判斷
      之職權，苟其此項裁量、判斷，並不悖乎通常一般之人日
      常生活經驗之定則或論理法則，且於判決內論敘其何以作
      此判斷之心證理由者，即不得任意指摘其為違法（最高法
      院91年度台上字第2395號判決意旨參照）。原審參酌卷內
      各項供述、非供述證據相互勾稽，而為綜合判斷、取捨，
      據此認定犯罪事實，並於理由欄內詳為說明判斷依據與心
      證，且經本院就此部分上訴意旨無法採取之理由論述如前
      ，上訴意旨此部分所指，要係對原判決已說明事項及屬原
      審採證認事職權之適法行使，持憑己見而為不同之評價，
      任意指摘原判決不當，亦非可採。
（三）據上，被告前揭上訴意旨所指各節，均無理由，應予駁回
      。　　　　
據上論斷，應依刑事訴訟法第368 條、第369 條第1 項前段、第
364 條，判決如主文。　　
本案經檢察官葉怡材提起公訴，檢察官白忠志到庭執行職務。
中　　華　　民　　國　　111 　年　　1 　　月　　14　　日
                  刑事第二十二庭審判長法  官  王美玲
                                      法  官  汪怡君
                                      法  官  葉韋廷
以上正本證明與原本無異。
如不服本判決，應於收受送達後20日內向本院提出上訴書狀，其
未敘述上訴之理由者並得於提起上訴後20日內向本院補提理由書
（均須按他造當事人之人數附繕本）「切勿逕送上級法院」。
                                      書記官  陳靜姿
中　　華　　民　　國　　111 　年　　1 　　月　　14　　日
附錄本案論罪科刑法條全文：
修正前毒品危害防制條例第4條
製造、運輸、販賣第一級毒品者，處死刑或無期徒刑；處無期徒
刑者，得併科新臺幣 2 千萬元以下罰金。
製造、運輸、販賣第二級毒品者，處無期徒刑或 7 年以上有期
徒刑，得併科新臺幣 1 千萬元以下罰金。
製造、運輸、販賣第三級毒品者，處 7 年以上有期徒刑，得併
科新臺幣 7 百萬元以下罰金。
製造、運輸、販賣第四級毒品者，處 5 年以上 12 年以下有期
徒刑，得併科新臺幣 3 百萬元以下罰金。
製造、運輸、販賣專供製造或施用毒品之器具者，處 1 年以上
7 年以下有期徒刑，得併科新臺幣 1 百萬元以下罰金。
前五項之未遂犯罰之。

毒品危害防制條例第8條
轉讓第一級毒品者，處1年以上7年以下有期徒刑，得併科新臺幣
1百萬元以下罰金。
轉讓第二級毒品者，處6月以上5年以下有期徒刑，得併科新臺幣
70萬元以下罰金。
轉讓第三級毒品者，處3年以下有期徒刑，得併科新臺幣30萬元
以下罰金。
轉讓第四級毒品者，處1年以下有期徒刑，得併科新臺幣10萬元
以下罰金。
前四項之未遂犯罰之。
轉讓毒品達一定數量者，加重其刑至二分之一，其標準由行政院
定之。

附表：
編號   時間   地點  對象       行    為 犯罪所得   證   據   方   法    罪   刑             譯    文  一 108 年6月20日凌晨某時許 宜蘭縣○○鄉○○路000 ○0 號 林祖平 吳燦鴻於108 年6 月19日20時57分許，以其持用之門號0000000000號行動電話與林祖平向其女兒借用之0000000000號行動電話聯繫後，於左揭時、地，將數量不詳之第一級毒品海洛因（無證據證明已達淨重5 公克以上）無償轉讓予林祖平1 次。 無 1.被告吳燦鴻於警詢、偵查中；原審、本院準備程序及審理時之自白（警655 號卷第11至12頁；偵5945號卷第130 頁反面；原審卷第104、137、141頁；本院卷第110頁、第260頁） 2.證人林祖平於警詢及偵查中之證述（警655 號卷第60至65頁；偵5945號卷第120至121 頁反面） 3.通訊監察譯文：編號A5-1（警655 號卷第66頁） 4.通訊監察書（警655號卷第27至35頁） 吳燦鴻轉讓第一級毒品，處有期徒刑捌月。扣案之ASUS牌行動電話壹支（含門號○○○○○○○○○○號SIM卡壹張）沒收。 A 為被告吳燦鴻、B 為林祖平。 編號A5-1【108 年6 月19日20時57分】 A：喂。 B：兄仔，你剛說你要過來還是怎樣？ A：對阿，晚一點過去。 B：是要晚一點？那我現在要出去一下。 A：好你先出去。 B：好。  二 108 年7月24日17時許 宜蘭縣○○鄉○○路0段000號 邱創聖 吳燦鴻於108 年7 月24日17時28分許，以其持用之門號0000000000號行動電話與邱創聖持用之0000000000號行動電話聯繫後，於左揭時、地，將數量不詳之第一級毒品海洛因（無證據證明已達淨重5 公克以上）無償轉讓予邱創聖1 次。 無 1.被告吳燦鴻於警詢、偵查中；原審、本院準備程序及審理時之自白（警655 號卷第1 至5、11頁；偵5945號卷第130 頁反面；原審卷第104 、137 、141 頁；本院卷第110頁、第260頁） 2.證人邱創聖於警詢及偵查中之證述（警655 號卷第73至76頁；他737 號卷第27至28頁） 3.通訊監察譯文：編號A8-1至A8-2（警655號卷第77頁） 4.通訊監察書（警655號卷第27至35頁） 吳燦鴻轉讓第一級毒品，處有期徒刑捌月。扣案之ASUS牌行動電話壹支（含門號○○○○○○○○○○號SIM卡壹張）沒收。 A 為被告吳燦鴻、B 為邱創聖。 編號A8-1【108 年7 月24日17時28分】 B：喂阿兄，要去哪裡找你？ A：你誰？ B：阿國啦。 A：在家裡。 B：噢好。  編號A8-2【108 年7 月24日17時55分】 B：喂阿兄，我剛去你們家了阿。 A：現在勒？ B：我在附近阿，現在過去好不好？ A：好還是不好…。 B：沒關係啦，別這樣，我要去三峽了。 A：好啦，快過來噢。  三 108 年8月20日20時45分許 宜蘭縣○○鄉○○路0段000號 張英達 吳燦鴻於108 年8 月20日20時20分許，以其持用之門號0000000000號行動電話與張英達向友人借用之門號0000000000號行動電話聯繫後，於左揭時、地，以2,500元之價格販賣第一級毒品海洛因1 包予張英達。 2,500元 1.被告吳燦鴻於偵查中；原審、本院準備程序及審理時之自白（聲羈115號卷第36、37頁；原審卷第104、137、141 頁；本院卷第11頁、第260頁） 2.證人張英達於警詢及偵查中之證述（警655 號卷第46至50頁；偵5945 號卷、第101反面至第102 頁）  3.通訊監察譯文：編號A15-1 （警655 號卷第51頁） 4.搜索扣押筆錄、扣押物品目錄表（警655號卷第13至21頁） 5.搜索票、通訊監察書（警655 號卷第26至35頁） 吳燦鴻販賣第一級毒品，處有期徒刑柒年拾月。扣案之ASUS牌行動電話壹支（含門號○○○○○○○○○○號SIM 卡壹張）沒收。未扣案之犯罪所得新臺幣貳仟伍佰元沒收，於全部或一部不能沒收或不宜執行沒收時，追徵其價額。 A 為被告吳燦鴻、B 為張英達。 編號A15-1 【108 年8 月20日20時20分】 A：喂。 B：喂鴻兄，我阿達仔，阿國那個。 A：嘿。 B：等一下一個朋友過去方便嗎？ A：沒關係啊。 B：因為…（模糊不清） A：沒有啦，人來就好，因為我這邊也很辣。 B：噢好我知道。